臺灣臺東地方法院刑事判決　　　　　　　　　　　　　九十二年度訴字第二三九號
　　公　訴　人　臺灣臺東地方法院檢察署檢察官
　　被　　　告　乙○○
　　指定辯護人　本院公設辯護人甲○○
右列被告因偽造有價證券案件，經檢察官提起公訴（九十二年度偵字第四八號），本
院判決如左：
    主  文
乙○○意圖供行使之用而偽造有價證券，累犯，處有期徒刑參年貳月。偽造之票號「
ＰＸ0000000」號支票壹張沒收。
    事  實
一、乙○○前於民國八十一年間，因竊盜案件，經臺灣高等法院高雄分院判決有期徒
    刑八月確定，又於八十二年間，因偽造文書案件，經臺灣臺南地方法院判決有期
    徒刑七月確定，因違反麻醉藥品管理條例案件，經臺灣士林地方法院判決有期徒
    刑六月確定，於八十三年八月六日執行完畢，猶仍不知悔改，其於八十七年六月
    八日下午四時三十分許（起訴書誤載為下午六時三十分），在臺北市○○○路一
六三號前，見丙○○所駕駛停放在該處之車號ＥＳ－九四六七號自小客車內，有
    公事包一只，竟動手竊取該公事包內丙○○所有現金新臺幣（下同）十五萬元、
    空白支票十三張及身分證、駕駛執照、行車執照各一張、「彭卉荺」之印鑑一枚
    （竊盜部分業經臺灣嘉義地方法院以八十七年度易字第七二五號判決確定），得
    手後，乙○○竟另行基於意圖供行使之用，而偽造有價證券之犯意，旋即於同日
    在上開車輛後方行李箱上，在其中票號「ＰＸ0000000」號、付款人為臺
    北國際商業銀行仁愛分行之空白支票上，擅自填寫票面金額為「二萬元正」之字
    樣，並盜蓋「彭卉荺」之印章於其上，以偽造發票人為彭卉荺之有價證券支票一
    張，再持向世華銀行三民分行提示而行使，足以生損害於彭卉荺及上開銀行。嗣
    於同年六月十九日，因遭臺北國際商業銀行仁愛分行退票，始為臺北市票據交換
    所察覺。
二、案經臺北市票據交換所函請臺北市政府警察局士林分局移請臺灣士林地方法院檢
    察署檢察官呈請臺灣高等法院檢察署檢察長令轉臺灣臺東地方法院檢察署檢察官
    偵查起訴。
    理  由
一、訊據被告乙○○對於在右揭時、地，在其所竊取之上開票號「ＰＸ000000
    0」號，付款人為臺北國際商業銀行仁愛分行之空白支票上，擅自填寫票面金額
    「二萬元正」之字樣，而偽造支票一張，並持以向世華銀行三民分行提示行使等
    情坦承不諱，且經被害人丙○○於警詢中陳述甚詳，至被告於本院審理時雖辯稱
    伊並未盜蓋印章云云，惟依被害人丙○○於警詢中指稱當時所失竊者均為空白支
    票，且同時遺失印章一枚等語，及衡諸社會常情，支票乃現行流通之有價證券，
    任何執票人均得向付款人提示票據，付款人於見票後，除票據業經發票人掛失止
    付外，必須無條件支付與執票人，故為交易往來所常用，亦因如此，一般人在未
    決定簽發票據之前，自不會在發票人欄先蓋上印章，而增加票據為他人擅自領取
    之危險，況本件又非係屬被害人事先授權他人得在支票上填寫金額之情形，是難
    遽認上開空白支票上業已蓋用發票人為「彭卉荺」之印章，故被告辯稱前開支票
    上早已蓋好印章云云，顯難採信。此外，並有宜蘭縣警察局礁溪分局九十三年一
    月二十日函暨所附警詢筆錄、起獲贓物一覽表、掛失止付票據提示人資料查報表
    、退票理由單、偽造之支票影本、遺失票據申報書影本等各一份在卷可稽。是以
    ，被告在空白支票上填寫票面金額，使該原不具有任何效力之支票變成為有效票
    據，得據以提示付款，其偽造有價證券之犯行，應無疑義。本件事證明確，被告
    之犯行已堪認定。
二、核被告所為，其偽造支票一張，係犯刑法第二百零一條第一項之偽造有價證券罪
    。其盜用「彭卉荺」印章之行為，為偽造有價證券行為之一部，又其行使偽造支
    票之低度行為，為偽造支票之高度行為所吸收，均不另論罪。查被告於八十一年
    間，因竊盜案件，經臺灣高等法院高雄分院判決有期徒刑八月確定，又於八十二
    年間，因偽造文書案件，經臺灣臺南地方法院判決有期徒刑七月確定，因違反麻
    醉藥品管理條例案件，經臺灣士林地方法院判決有期徒刑六月確定，於八十三年
    八月六日執行完畢，此有臺灣高等法院被告全國前案紀錄表一件在卷可稽，其前
    受有期徒刑執行完畢後，五年內再犯本件最重本刑為有期徒刑以上之罪，為累犯
    ，應依刑法第四十七條規定加重其刑。爰審酌被告所偽造之本票金額僅有二萬元
    ，數額不高，並參酌被告之智識程度、生活狀況，犯罪之動機、目的、手段、所
    生危害及犯罪後坦承犯行、態度尚佳等一切情狀，量處如主文所示之刑，以資懲
    儆。末按沒收為從刑，應附屬於主刑，不生比較輕重之問題。是以行為後法律有
    變更者，僅關於沒收之規定有所修正時，不問其沒收部分之輕重如何，應依從新
    之原則，適用裁判時之新法。查被告犯罪後，刑法第二百零五條業已修正為「偽
    造、變造之有價證券、郵票、印花稅票、信用卡、金融卡、儲值卡或其他相類作
    為提款、簽帳、轉帳或支付工具之電磁紀錄及前條之器械原料及電磁紀錄，不論
    屬於犯人與否，沒收之」，於九十年六月二十日公布，同年六月二十二日施行，
    比較新舊法結果，無有利或不利之問題，依刑法第二條第一項前段應適用修正後
    之刑法第二百零五條規定。本件偽造之票號「ＰＸ0000000」號支票一張
    雖未扣案，但尚無證據證明業已滅失，依上開說明，應適用裁判時即修正後之刑
    法第二百零五規定均予宣告沒收。
據上論斷，應依刑事訴訟法第二百九十九條第一項前段，刑法第二條第一項前段、第
二百零一條第一項、第二百零五條、第二百十九條、第四十七條，罰金罰鍰提高標準
條例第一條前段，判決如主文。
本案經檢察官丁○○到庭執行職務。
中      華      民      國    九十三    年      三      月     十七     日
                              臺灣臺東地方法院刑事第二庭
                                審判長法   官  蔡勝雄
                                        法   官  鄭峻明
                                        法   官  林卉聆
右正本證明與原本無異。
如不服本判決，應於判決送達後十日內向本院提出上訴狀。（須附繕本）
「切勿逕送上級法院」
                                        書記官   蘇  豫
中      華      民      國    九十三    年      三      月     十七     日
本案論罪科刑法條摘要：
中華民國刑法第二百零一條第一項
意圖供行使之用，而偽造、變造公債票、公司股票或其他有價證券者，處三年以上十
年以下有期徒刑，得併科三千元以下罰金。
中華民國刑法第二百零五條
偽造、變造之有價證券、郵票或印花稅票及前條之器械原料，不問屬於犯人與否，沒
收之。
中華民國刑法第二百一十九條
偽造之印章、印文或署押，不問屬於犯人與否，沒收之。
中華民國刑法第四十七條
受有期徒刑之執行完畢，或受無期徒刑或有期徒刑一部之執行而赦免後，五年以內再
犯有期徒刑以上之罪者，為累犯，加重本刑至二分之一。
